【裁判字號】    99,上易,100
【裁判日期】    990917
【裁判案由】    傷害等
【裁判全文】
臺灣高等法院花蓮分院刑事判決         99年度上易字第100號
上  訴  人  臺灣花蓮地方法院檢察署檢察官
被      告  丙○○
上列上訴人因被告傷害等案件，不服臺灣花蓮地方法院98年度易
字第395號中華民國99年6月21日第一審判決（起訴案號：臺灣花
蓮地方法院檢察署98年度偵字第3843號、98年度偵字第4008號）
，提起上訴，本院判決如下：
    主  文
原判決撤銷。
丙○○犯恐嚇危害安全罪，共罪，各處有期徒刑貳月，如易科
罰金，均以新臺幣壹仟元折算壹日；又犯毀損他人物品罪，處有
期徒刑貳月，如易科罰金，以新臺幣壹仟元折算壹日；又犯傷害
罪，處有期徒刑月，如易科罰金，以新臺幣壹仟元折算壹日；
又犯毀損他人物品罪，共貳罪，各處有期徒刑貳月，如易科罰金
，均以新臺幣壹仟元折算壹日。應執行有期徒刑壹年，如易科罰
金，以新臺幣壹仟元折算壹日，緩刑伍年，於緩刑期間付保護管
束，並應向甲○○支付新臺幣萬捌仟元，其支付方法為：自民
國九十九年十月起，每月三十日前支付新臺幣貳仟元，至清償完
畢為止，如壹期不履行視為全部到期；並應遵守下列事項：禁止
對被害人乙○○、甲○○、錢日春為騷擾、接觸、跟蹤、通話、
通信或其他非必要之聯絡行為；應遠離乙○○、甲○○、錢日春
其住居所、學校及工作場所。
    事  實
一、丙○○與乙○○原為夫妻關係，於民國97年7月16日離婚，
    甲○○係乙○○之阿姨，丙○○與乙○○、甲○○分別具有
    家庭暴力防治法第3條第1款、第4款所定之家庭成員關係。
    詎丙○○於離婚後，因心有未平，竟為下列行為：
(一)丙○○先後基於恐嚇危害安全之犯意，分別於附表一至附表
    三所示之時間，以其所使用之門號0000000000號行動電話，
    傳送如附表一至附表三所示之簡訊內容，至乙○○所使用之
    門號0000000000號行動電話，均致乙○○心生畏懼而致生危
    害於安全。
(二)丙○○又於98年8月12日晚間9時16分許，以簡訊約乙○○在
    花蓮縣花蓮市○○街143號之騎樓下見面，惟雙方見面後不
    歡而散，丙○○惱羞成怒，竟基於毀損之犯意，於同日晚間
    11時30分許，持鋁棒砸毀乙○○所有並停放於上址之車牌號
    碼AN7-018號重型機車之儀表板、後視鏡及煞車燈。
(三)丙○○復因認乙○○係因聽信於甲○○及錢日春（98年8 月
    28日改名為丁○○，下仍稱錢日春，係甲○○之友人），始
    與其離婚，遂於98年8月13日凌晨零時許，至甲○○位於花
    蓮縣吉安鄉○○路○段389巷2號之住處外，欲持上開鋁棒毆
    打甲○○，因甲○○見狀閃避，丙○○即轉而基於傷害錢日
    春身體之犯意，持上開鋁棒毆打錢日春，致錢日春受有左肩
    部挫傷、右前臂挫傷、腰部挫傷等傷害。
(四)丙○○另基於毀損他人物品之犯意，於98年8月13日凌晨零
    時許至同日凌晨3時許之期間內，先後2次至花蓮縣吉安鄉○○路○段389巷2號甲○○住處外，分別持上開鋁棒砸毀甲○○住處之大門、氣窗、紗窗、門前檳榔攤，以及錢日春所有
    停放在甲○○住處前之車牌號碼IX -9261號自小客車前後擋
    風玻璃、左側車窗。
二、案經乙○○、甲○○、錢日春訴由花蓮縣警察局吉安分局移
    送臺灣花蓮地方法院檢察署檢察官偵查起訴。
    理  由
甲、證據能力方面
    查本案被告於本院99年8月4日準備程序中，就檢察官所提出
    證明被告犯罪事實之證據方法（詳後述所引之證據）之證據
    能力均不爭執（本院卷第39頁），復未於本院99年8月31日
    言詞辯論終結前聲明異議，本院審酌該等證據作成時之情況
    ，並無違法取證或證據力明顯偏低之情形，以資為證據並無
    不當之處，揆諸刑事訴訟法第159條之5規定意旨，該等證據
    應均有證據能力，合先說明。
乙、實體方面
一、上開犯罪事實業據被告丙○○迭於原審及本院審理中坦承不
    諱，核與告訴人乙○○、甲○○、錢日春於警詢、偵查及原
    審準備程序中指述情節相符，且有告訴人乙○○所使用之門
    號0000000000號行動電話螢幕翻拍照片10張、毀損上開物品
    之現場照片12張及告訴人錢日春之診斷證明書1紙附卷可稽
    （分附於警卷一第17頁至第21頁、警卷二第14頁、第16頁至
    第21頁），足認被告之自白核與事實相符，是以本案事證明
    確，被告犯行堪以認定。
二、論罪之理由
(一)核被告於犯罪事實一之(一) 所為，均係犯刑法第305條之恐
    嚇危害安全罪；其於犯罪事實一之(二)及(四)所為，均係犯
    刑法第354條之毀損他人物品罪；其於犯罪事實一之(三) 所
    為，係犯刑法第277條第1項之普通傷害罪。又被告與告訴人
    乙○○原係夫妻關係，於97年7月16日離婚，再告訴人甲○○係乙○○之阿姨，經乙○○於警詢中陳述在卷（警卷一第
    7頁），是被告與甲○○亦原為三親等旁系姻親，從而被告
    與告訴人乙○○、甲○○分別具有家庭暴力防治法第3條第1
    款、第4款所定之家庭成員關係；被告對於告訴人乙○○、
    甲○○所為上開犯罪行為，亦屬家庭暴力防治法第2條第2款
    所定之家庭暴力罪，惟因家庭暴力防治法對於家庭暴力罪並
    無科處刑罰之規定，是僅分別依刑法恐嚇危害安全罪及毀損
    罪之規定論處。再按行為人以數行為於同時同地或密切接近
    之時地實施，侵害同一之法益，各行為之獨立性極為薄弱，
    依一般社會健全觀念，在時間差距上，難以強行分開，在刑
    法評價上，以視為數個舉動之接續施行，合為包括之一行為
    予以評價較為合理者，為接續犯，此有最高法院86年臺上字
    第3295號判例意旨可參。查被告分別於犯罪事實一之(一)
    之附表一所示之時間，先後2次發送如附表一所示之恐嚇簡
    訊內容予告訴人乙○○；於附表二所示之時間，先後2次發
    送如附表二所示之恐嚇簡訊內容予告訴人乙○○；於附表三
    所示之時間，先後3次發送如附表三所示之恐嚇簡訊內容予
    告訴人乙○○，各均屬時間緊接，且各均係基於與告訴人乙○○感情失和之原因所為，均應係基於同一恐嚇危害安全之
    犯意接續為之，應各僅論以接續犯之實質上一罪。
(二)被告所犯上開3件恐嚇危害安全罪（恐嚇乙○○）、3件毀損
    罪（毀損乙○○、甲○○、錢日春之物品）、1件傷害罪（
    傷害錢日春），犯意個別，行為互殊，均應分論併罰。至被
    告雖經診斷罹有躁鬱症，有國軍花蓮醫院99年3月16日醫花
    醫勤字第099000674號函暨被告就醫資料在卷可按（原審卷
    第94頁至第121頁），然查，躁鬱症患者並非隨時隨地處於
    病發狀態，若非處於病發狀況，其思慮、言行、舉止並無障
    礙，知覺、理會、判斷能力亦不遜於常人，此參諸被告上開
    病歷部分紀錄可證，且被告於原審及本院審理時，應對回答
    皆屬正常流暢，復於原審審理時尚知於認罪後另為緩刑之請
    求（詳原審卷第197頁），於本院審理中並主動索取告訴人
    甲○○之金融帳戶帳號以能分期匯入和解款項，益證被告並
    非隨時處於病發狀態。此外，復查無其他事證足證被告於行
    為時有因精神障礙或其他心智缺陷，致不能辨識其行為違法
    或欠缺依其辨識而行為之能力，或上開能力顯著降低之情事
    ，故尚無適用刑法第19條之餘地，附此敘明。
三、撤銷改判之理由
(一)撤銷之理由
    原審認被告事證明確予以論罪科刑固非無見，惟查：(一)原
    審就被告與告訴人甲○○間具有家庭暴力防治法第3條第4款
    所定之家庭成員關係乙節，漏未論及，尚有未洽。(二)被告
    於密接之時間內多次以簡訊恐嚇告訴人乙○○，復於深夜或
    凌晨時分，持鋁棒前往告訴人乙○○、甲○○處所外為毀損
    及傷害錢日春之行為，令告訴人等人深感恐懼而遷居他處，
    復未賠償告訴人，其惡性非輕，原審就傷害部分量處有期徒
    刑2月，其餘則均量處拘役，其罪刑難謂相當，檢察官上訴
    意旨據此指摘原判決不當，為有理由。故以，原判決既有上
    揭可議之處，本院自應予撤銷改判。
(二)科刑之理由
  (1)爰審酌被告前曾因施用毒品經臺灣花蓮地方法院裁定送觀察
    勒戒，有臺灣高等法院被告前案紀錄表1份可按，顯見其素
    行非佳，其雖與告訴人乙○○原為夫妻關係，惟曾因對告訴
    人乙○○實施家庭暴力行為，臺灣花蓮地方法院依告訴人乙○○之聲請核發保護令，該保護令雖已失效（此部分業經本
    院調取臺灣花蓮地方法院97年度家護字第25號民事保護令卷
    核閱無訛），然被告卻未知警惕，仍無法理性控制情緒，進
    而對告訴人乙○○施加恐嚇與毀損等家庭暴力行為，並遷怒
    告訴人甲○○、錢日春，而於深夜及凌晨時分毀損渠等所有
    之物品，甚而傷害告訴人錢日春之身體，惡性非輕，及其犯
    罪之動機、手段、所生危害，迄尚未賠償告訴人損害，暨其
    犯後坦承犯行之態度等一切情狀，分別量處如主文所示之刑
    ，並均諭知如易科罰金之折算標準，且定其應執行刑，並諭
    知如易科罰金之折算標準。
  (2)又被告前未曾受有期徒刑之宣告，有前引臺灣高等法院被告
    前案紀錄表在卷可稽，且被告於原審及本院審理中坦認犯行
    ，態度尚稱良好，甚且多次表示已知錯誤，願盡力賠償告訴
    人，顯見被告經此偵審程序，已知警惕，尚無再犯之虞，抑
    且被告因罹躁鬱症，尚持續門診治療中，除經被告陳明在卷
    外（本院卷第41頁），亦有前開國軍花蓮醫院所檢送之病歷
    資料足參，是本院認就被告所宣告之刑以暫不執行為宜，爰
    依刑法第74條第1項第1款規定宣告緩刑5年，復為督促被告
    履行其於本院審理中同意依告訴人甲○○之請求金額賠償（
    本院卷第80頁），及令被告於緩刑期間確實知所惕勵，不再
    對告訴人為任何侵害行為，併依刑法第74條第2項第3款、第
    7款等規定，為有負擔之緩刑，是爰命被告應向甲○○支付
    新臺幣（下同）38,000元，其支付方法為：自99年10月起，
    每月30日前支付2000元，至清償完畢為止，如1期不履行視
    為全部到期；並應遵守下列事項：禁止對被害人乙○○、甲○○、錢日春為騷擾、接觸、跟蹤、通話、通信或其他非必
    要之聯絡行為；應遠離乙○○、甲○○、錢日春其住居所、
    學校及工作場所，且應依刑法第93條第1項規定，諭知於緩
    刑期間付保護管束。（至被告對告訴人乙○○、甲○○所為
    雖係犯家庭暴力罪，於對被告為宣告緩刑時，須依家庭暴力
    防治法第38條第1項規定併同諭知保護管束，及得依同條第2
    項各款規定命被告遵守一定之事項，惟刑法第74條第2項及
    93條第1項亦同有法院為緩刑宣告時得令被告為一定事項及
    付保護管束之規定，且刑法第74條第2項規定之事項，復有
    家庭暴力防治法第38條第2項各款所未及之者〈例如刑法第
    74條第2項第3款向被害人支付相當數額之財產或非財產上之
    損害賠償），顯見刑法與家庭暴力防治法，就有負擔之緩刑
    付保護管束規定等部分，具有全部法與一部法之法規競合關
    係，故應適用全部法之刑法規定，併此說明）。若被告有違
    反前開負擔，且情節重大足認原宣告之緩刑難收其預期效果
    ，而有執行刑罰之必要者，依刑法第75條之1第1項第4款規
    定，得撤銷其緩刑之宣告，附此說明。
  (3)至被告持以毀損告訴人物品及傷害告訴人身體所用之鋁棒，
    並未扣案，且無證據證明係被告所有，亦非違禁物，為免將
    來執行困難，爰不予宣告沒收，附此敘明。
據上論結：依刑事訴訟法第369條第1項前段、第364條、第299條
第1項前段，刑法第305條、第354條、第277條第1項、第41條第1
項前段、第51條第5款、第74條第1項第1款、第2項第3款、第7款
、第93條第1項，刑法施行法第1條之1之規定，判決如主文。
本案經檢察官朱秋菊到庭執行職務。
中    華    民    國    99    年    9     月    17    日
                      刑事庭審判長 法  官 何方興
                                   法  官 王紋瑩
                                   法  官 許仕楓
以上正本證明與原本無異。
本判決不得上訴。
中    華    民    國    99    年    9     月    17    日
                                   書記官 李德霞
附表一：
┌──┬─────┬───────────────────┐
│編號│時間      │恐嚇簡訊內容                          │
├──┼─────┼───────────────────┤
│1   │98年6月3日│我明天帶槍                            │
│    │7時22分   │                                      │
├──┼─────┼───────────────────┤
│2   │98年6月3日│我要打死你阿姨                        │
│    │7時32分   │                                      │
└──┴─────┴───────────────────┘
附表二：
┌──┬─────┬───────────────────┐
│編號│時間      │恐嚇簡訊內容                          │
├──┼─────┼───────────────────┤
│1   │98年8月5日│好阿，全死，幹，不要談了。你們全逃亡  │
│    │15時49分  │                                      │
├──┼─────┼───────────────────┤
│2   │98年8月5日│你就是這樣，沒看到我發瘋，不信        │
│    │16時11分  │                                      │
└──┴─────┴───────────────────┘
附表三：
┌──┬─────┬───────────────────┐
│編號│時間      │恐嚇簡訊內容                          │
├──┼─────┼───────────────────┤
│1   │98年8月7日│晚上，一定砸車                        │
│    │21時54分  │                                      │
├──┼─────┼───────────────────┤
│2   │98年8月7日│那就不必談，看結果吧！連親友一起來    │
│    │22時19分  │                                      │
├──┼─────┼───────────────────┤
│3   │98年8月7日│是你，全是你，我有一天，會讓妳跪地求饒│
│    │22時28分  │                                      │
└──┴─────┴───────────────────┘
附錄本件論罪法條全文：
中華民國刑法第305條
以加害生命、身體、自由、名譽、財產之事，恐嚇他人致生危害
於安全者，處 2 年以下有期徒刑、拘役或 3 百元以下罰金。
刑法第354條
毀棄、損壞前二條以外之他人之物或致令不堪用，足以生損害於
公眾或他人者，處2年以下有期徒刑、拘役或5百元以下罰金。
刑法第277條
傷害人之身體或健康者，處 3 年以下有期徒刑、拘役或 1 千元
以下罰金。
犯前項之罪因而致人於死者，處無期徒刑或 7 年以上有期徒刑；
致重傷者，處 3 年以上 10 年以下有期徒刑。

司法院資訊處製作；財團法人民間司法改革基金會備份。
